【裁判字號】    95,訴,258
【裁判日期】    950220
【裁判案由】    臺灣地區與大陸地區人民關係條例等
【裁判全文】
臺灣彰化地方法院刑事判決               95年度訴字第258號
公  訴  人  臺灣彰化地方法院檢察署檢察官
被      告  甲○○
上列被告因違反臺灣地區與大陸地區人民關係條例等案件，經檢
察官聲請簡易判決處刑（95年度撤緩偵字第6號），本院員林簡
易庭認為不宜（95年度員簡字第46號），簽移本院改依通常程序
審理判決如下：
    主  文
本件公訴不受理。
    理  由
一、公訴意旨略以：被告甲○○無與大陸地區男子張其快結婚之
    真意，且明知大陸地區人民非經主管機關許可，不得非法進
    入臺灣地區，竟與亦無結婚真意之大陸男子張其快（業經警
    方通報協尋中），共同基於使公務員登載不實及使大陸地區
    人民非法進入臺灣地區之犯意聯絡，先於民國九十二年十月
    二十九日，由張其快偕被告至大陸地區福建省福建市公證處
    辦理結婚登記，並於翌（三十）日取得該處核發之（2003）
    榕公證內民字第15604號結婚公證書，繼於九十二年十一月
    十八日經財團法人海峽交流基金會（以下簡稱海基會）依上
    揭公證書核發（92）中核字第062588號證明。嗣被告返台後
    ，承前使公務員登載不實之概括犯意，明知上開婚姻關係為
    虛偽，惟為使張其快來台工作，由其於九十二年十二月十二
    日持上開證明書及海基會出具之認證證明等文件，向彰化縣
    永靖鄉戶政事務所填具「結婚登記申請書」申請結婚登記暨
    其身分證配偶欄之變更登記，使不知情之承辦戶籍員將其與
    張其快結婚及其配偶為張其快等不實事項，登列於戶口名簿
    並鍵入電腦而記載於職務上所掌電子資訊檔案之全戶戶籍資
    料，足以生損害於戶政機關對戶籍資料管理之正確性。被告
    復填具「大陸地區人民進入臺灣地區保證書」，於不詳時間
    ，執相關登載不實之戶籍文件，持往彰化縣警察局員林分局
    永靖派出所辦理對保，經該派出所承辦警員調查其設籍與居
    住狀況，且據其告稱與張其快係夫妻關係，願意負保證人責
    任之情後，在該「大陸地區人民進入臺灣地區保證書」上「
    對保或證明機關（構）簽註意見欄」內，簽註「經查保證人
    被告確實設籍並居住本轄，有能力履行保證責任；經詢保證
    人即被告稱：渠與被保人張其快係夫妻關係，願意完全負起
    保證人責任。」之意見。後被告委託不知情人士於不詳時間
    ，填具「大陸地區人民進入臺灣地區旅行證申請書」並檢附
    前揭資料，以其名義申請配偶張其快來臺探親為由，向內政
    部警政署入出境管理局申請入境，經該局實質審查後核發中
    華民國臺灣地區入出境許可證及旅行證，許可張其快入境，
    張其快隨即於九十三年七月二十五日自香港搭機至高雄國際
    航空站而非法入境臺灣。嗣因警方多次查察，均無正當理由
    而未遇張其快，迨警員吳錦文於九十三年九月六日十六時許
    ，在彰化縣永靖鄉五福村五福巷五七之三十號住處訪談後，
    被告始自首坦承假結婚之行為。因認被告所為，係犯刑法第
    二百十六條、第二百十四條之行使使公務員登載不實文書罪
    嫌，違反修正前之臺灣地區與大陸地區人民關係條例第十五
    條第一款之規定，應依同前條例第七十九條第一項之使大陸
    地區人民非法進入臺灣地區之罪嫌論處。
二、按案件有起訴之程序違背規定之情形者，應諭知不受理之判
    決，並得不經言詞辯論為之，刑事訴訟法第三百零三條第一
    款、第三百零七條分別定有明文。又被告於緩起訴期間內，
    有法定列舉之撤銷原緩起訴處分之情形者，檢察官須先撤銷
    原緩起訴處分，始得繼續偵查或起訴，此觀同法第二百五十
    三條之三第一項規定自明。次按被告於緩起訴期間內，違背
    第二百五十三條之二第一項各款之應遵守或履行事項者，檢
    察官得依職權或依告訴人之聲請撤銷原處分，繼續偵查或起
    訴；被告接受撤銷緩起訴處分書後，得於七日內以書狀敘述
    不服之理由，經原檢察官向直接上級法院檢察署檢察長或檢
    察總長聲請再議，刑事訴訟法第二百五十三條之三第一項第
    三款、第二百五十六條之一第一項亦定有明文。是以檢察官
    撤銷緩起訴處分後，撤銷緩起訴處分書仍應送達被告，俾便
    被告就檢察官撤銷緩起訴處分得以聲明不服，如若檢察官撤
    銷緩起訴處分書未依法送達被告，再議期間無從起算，該撤
    銷緩起訴之效力顯未確定甚明。因此，檢察官未合法送達撤
    銷緩起訴處分書正本於被告，隨即對於同一案件起訴，其起
    訴之程序違背刑事訴訟法第二百五十五條第二項前段、第二
    百五十六條之一第一項之規定，自應諭知不受理之判決。
三、查：本件被告經公訴人起訴之犯罪事實，業經臺灣彰化地方
    法院檢察署檢察官於民國九十四年五月三十一日，以九十四
    年度偵緝字第一七一號，對其為緩起訴處分，期間為一年，
    有該緩起訴處分書一份附卷可參。又被告上開緩起訴期間因
    未向指定之公益團支付一定之金額，該檢察署檢察官遂於九
    十四年十二月五日撤銷上開緩起訴處分，並就被告前揭犯行
    聲請本院逕為簡易判決處刑。惟查，臺灣彰化地方法院檢察
    署檢察官前開撤銷緩起訴處分書並未依法送達被告（參該署
    九十四年度撤緩字第一三八號卷及被告前案紀錄表，被告係
    於九十四年三月二十三日經臺灣彰化地方法院檢察署發布通
    緝後，於同年、月二十六日十二時三十分許為警緝獲，再於
    九十四年五月二十七日臺灣彰化地方法院檢察署檢察官偵查
    中陳明其戶籍地固為：彰化縣永靖鄉五福村五福巷五七之三
    十號，然現居地係：彰化縣田尾鄉北曾村順圳巷五二八號，
    有該訊問筆錄可徵，惟緩起訴處分書係於九十四年十二月十
    三日寄送於彰化縣永靖鄉五福村五福巷五七之三十號之戶籍
    地，經郵政機關註明：「應受送達人已遷移他處」，仍於九
    十四年十二月二十五日寄存送達於戶籍地，未再寄送上開現
    居地【俟現居地寄送後仍以『受送達人已遷移他處』為由遭
    郵政機關退回，而符合刑事訴訟法第五十九條公示送達之事
    由時，應另以公式送達之方式為之】，有該署送達證書附卷
    可稽，顯然送達不合法），被告即無從對該撤銷緩起訴處分
    依法為甘服或不服之意思表示，其再議期間亦無從起算，是
    該撤銷緩起訴處分顯尚未確定。本件公訴人於撤銷緩起訴處
    分未確定前對被告首開犯行聲請簡易判決處刑，核與前開刑
    事訴訟法第二百五十五條第二項前段、第二百五十六條之一
    第一項規定之程序不合，依照上開說明，本件起訴之程序，
    顯有違背規定，爰不經言詞辯論，逕為諭知不受理之判決。
據上論斷，應依刑事訴訟法第四百五十二條、第三百零三條第一
款、第三百零七條，判決如主文。
中    華    民    國    95    年    2     月    20    日
                  刑事第二庭    審判長法  官  石馨文
                                      法  官  黃齡玉
                                      法  官  李水源
以上正本證明與原本無異。
如不服本判決，應於送達後10日內，向本院提出上訴狀（須附繕
本）。
中    華    民    國    95    年    2     月    20    日
                                      書記官  廖建興


司法院資訊處製作；財團法人民間司法改革基金會備份。
